臺灣高等法院刑事判決　　　　　　　　　九十一年度交上易字第一八六號
　　上　訴　人　台灣桃園地方法院檢察署檢察官
　　上　訴　人
　　即　被　告　甲○○
　　選任辯護人　林憲同
右上訴人，因過失傷害案件，不服臺灣桃園地方法院，九十年度交易字第二四四號，
中華民國九十年十月十六日第一審判決（起訴案號：臺灣桃園地方法院檢察署九十年
偵字第六○二一號）提起上訴，本院判決如左：
    主      文
上訴駁回。
    事實及理由
一、本案經本院審理結果，認第一審判決認定上訴人即被告甲○○為從事駕駛業務之
    人，以一過失行為致被害人乙○○、丙○○、林枓沅三人受傷，為想像競合犯，
    應從一重之刑法第二百八十四條第二項前段之業務過失傷害罪處斷，量處有期徒
    刑六月，如易科罰金以三百元折算一日，經核認事用法均無不當，應予維持，並
    引用第一審判決書所記載之事實、理由、證據及適用之法條（據上論斷欄漏列刑
    法第五十五條，應予補充）如附件。
二、檢察官上訴意旨略謂：被告違規迴轉，車速絕不只其自稱之時速十公里，否則被
    害人不致閃避不及，且被害人乙○○既因車禍而一眼失明，應認被告係犯過失致
    重傷罪，原判決竟論以過失致（普通）傷害罪，量處有期徒刑六月，適用法律顯
    有違誤云云。被告則以本件車禍伊固有過失，但被害人既弱視又超載，與有之過
    失更重，原審對伊量刑過重，請求輕判云云。
三、經查：
  (一)被害人乙○○之視力經本院向其求診之桃園縣大園鄉敏盛綜合醫院大園分院函查
    結果，據復略以：病患乙○○於九十年三月三十一日在本院急診，右眼眼睛附近
    有裂傷併挫傷、腫脹瘀青痕跡，住院期間無視力缺損之主訴病歷記載（右眼腫脹
    嚴重），四月六日出院後，於四月九日、十一日、十三日於外科門診，十六日於
    眼科門診。四月十六日門診時，右眼視力裸視○．二，矯正後○．三，左眼裸視
    只辨手指數於六○公分處，矯正後○．一，因為左眼為高度近視，故左眼視力疑
    似弱視；另外，瞳孔光反射左眼呈現不正常現象，判定為有外傷性視神經病變（
    弱視不會有此情形）；綜括各項發現，左眼確有受傷，但視力受損程度因合併有
    高度近視及弱視，無法判定嚴重程度等語，有該醫院九十一年六月十八日敏園字
  第九一○○二七號函一件在本院卷可稽，足見被害人乙○○左眼原有高度近視及
    弱視之情形，縱因本件車禍而有外傷性神經病變，終究不能認為單純因車禍造成
    視機能毀敗，至於其右眼則僅屬眼睛附近有外傷，其視力不佳，根本與車禍無關
    ，自不能認被害人乙○○有因被告過失駕車肇事發生重傷害結果之情事。
  (二)就卷附車禍現場相片及道路交通事故調查報告表所示之大貨車肇事時位置及機車
    倒地位置以觀，事故發生時被告所駕駛之大貨車已完成轉彎，該大貨車車身全長
    九點八公尺，橫跨於對向車道之慢車道及外側車道上（其右後輪前之車身六點八
    公尺已進入慢車道，後車身則在外側車道上），而按該大貨車車體甚長且龐大，
    於轉彎時行速必較遲緩，且被告係欲駛入對向之建材行停車卸貨，車速應不快，
    是被告於警訊時陳稱伊當時車速係十公里等語，應可採信，而就大貨車之大部分
    車身已越過慢車道，僅有右後輪後之車尾部分在外側車道上，可徵於車禍發生前
    ，被告已完成左轉並前行有些許距離，既已緩速前行有相當之時間及距離，則被
    告顯非於被害人乙○○騎車趨近時始驟然左轉，致乙○○猝不及防而無法為適當
    之反應，是衡諸當時情形，被害人乙○○就危險之發生，顯非全然無法預見防範
    ，是其亦有疏未注意車前適有被告駕駛大貨車左轉後行駛而來之行車動線，而有
    違道路交通安全規則第九十四條第三項所定駕駛人應注意車前狀況，隨時採取必
    要安全措施之規定，就本件車禍之發生與有過失，惟亦無從據此解免被告應負肇
    事主因之過失責任。至被害人乙○○騎乘輕機車，附載其妻丙○○、其孫丁○○
    ，雖有違規超載之情形，然與本件車禍之發生，未必具有因果關係，蓋就當時情
    況以觀，縱無超載情事，仍無從防免本件車禍之發生，是被告謂係被害人超載致
    重心不穩而肇事云云，核無可採。
  (三)原審審酌被告之過失程度甚重，所生之危害非微，肇事後迄未賠償被害人分文，
    及犯罪後之態度等一切情狀，量處有期徒刑六月，並依法諭知易科罰金之折算標
    準，堪稱平穩、適當，從而檢察官指摘量刑過輕，被告訴稱刑罰太重云云，均不
    能認為有理由，其上訴均應駁回。
據上論斷，應依刑事訴訟法第三百六十八條、第三百七十三條，判決如主文。
本案經檢察官陳明光到庭執行職務。
中    華    民    國    九十一    年      八        月      十四        日
                        臺灣高等法院刑事第十四庭
                      審判長法  官  陳  祐  輔
                                  法  官  蔡  國  在
                                  法  官  洪  昌  宏
右正本證明與原本無異。
不得上訴。
                                  書記官  廖  月  女
中    華    民    國    九十一    年      八        月      十五        日
附錄：本案論罪科刑法條全文
刑法第二百八十四條
因過失傷害人者，處六月以下有期徒刑、拘役或五百元以下罰金。致重傷者，處一年
以下有期徒刑、拘役或五百元下罰金。
從事業務之人，因業務之過失傷害人者，處一年以下有期徒刑、拘役或一千元以下罰
金。致重傷者，處三年以下有期徒刑、拘役或二千元以下罰金。
